【裁判字號】    97,再易,7
【裁判日期】    971215
【裁判案由】    確認本票債權不存在
【裁判全文】
臺灣高等法院花蓮分院民事判決           97年度再易字第7號
再審原告    乙○○
再審被告    甲○○
上列當事人間因確認本票債權不存在事件，再審原告對於中華民
國97年10月 9日本院97年度上易字第48號確定判決，提起再審，
本院判決如下：
    主  文
再審之訴駁回。
再審訴訟費用由再審原告負擔。
    事  實
一、程序方面：按再審之訴，應於30日之不變期間內提起；前項
    期間，自判決確定時起算，判決於送達前確定者，自送達時
    起算，民事訴訟法第500條第 1項、第2項定有明文。經查：
    本院97年度上易字第48號確認本票債權不存在事件，於民國
    （下同）97年10月 9日判決，並於同日宣示，且因屬不得上
    訴三審之判決，故於97年10月 9日宣示時即告確定，而於97
    年10月16日送達於再審原告。是再審原告於97年11月14日對
    本院確定判決提起再審之訴，尚未逾30日之法定不變期間，
    合先敘明。
二、本件再審原告提起再審之訴主張：
（一）系爭股份轉讓協議書第 2條明文載有「乙方（即再審原告
      ）於負責人變更完成後 7日內應即給付餘款25萬元予甲方
      （即再審被告）並收回擔保本票」等語，顯見系爭尾款新
      台幣（下同）25萬元係以負責人變更登記完成後 7日內作
      為給付之條件及期限。
（二）再審被告依系爭股份轉讓協議書，尚有辦理負責人變更登
      記、點交營業設備、配合與廠商換約、及提供客戶、產品
      營業等義務未為履行。惟再審被告逕自以負責人之名義註
      銷系爭婧情企業社之登記，致再審被告契約義務之「辦理
      負責人變更登記」等義務已屬給付不能，故伊主張解除系
      爭股份轉讓契約，且請求返還系爭附表編號 2支本票，並
      非無據。然原確定判決消極未審酌系爭婧情企業社已辦理
      註銷登記之事實、給付不能等情形，及伊解除契約、回復
      原狀之主張，率以系爭股份轉讓協議書第 5條之記載，逕
      認所有婧情企業社之全數股份自簽立本協議書時已全數轉
      讓予伊，而不採伊之主張，顯有消極不適用法規，顯然影
      響裁判結果之情。
（三）綜上，本件確定判決有民事訴訟法第 496條第1項第1款所
      定「適用法規顯有錯誤」之再審事由等語。並聲明：本院
      97年度上易字第48號確定判決不利於再審原告部分廢棄；
      上開廢棄部分，確認再審被告持有再審原告如附表標號 2
      所示之本票債權不存在，再審被告應將如附表標號 2所示
      之本票返還再審原告。
三、按所謂適用法規顯有錯誤者，係指確定判決所適用之法規，
    顯然不合法律之規定或與現尚有效之解釋或判例顯有違反者
    ，至於事實審法院認定事實錯誤，調查證據欠周或判決不備
    理由，固得於判決確定前據以為提起上訴之理由，究與適用
    法規顯有錯誤有別，惟確定判決消極的不適用法規，顯然影
    響裁判者，亦屬民事訴訟法第496條第 1項第1款所定適用法
    規顯有錯誤之範圍，應許當事人對之提起再審之訴，以貫徹
    憲法保障人民權益之本旨，但對於裁判顯無影響者，不得據
    為再審理由（司法院大法官會議解釋第 177號意旨參照）。
    經查：
（一）關於再審原告上開主張（一）、（二）部分，業經本院97
      年上易字第48號確定判決「事實及理由」欄五、本院之判
      斷(四)中已詳載：「又上訴人在原審就系爭編號1、2本票主
      張應待被上訴人先履行協議書第 2條後段、第3條、第4條
      之義務後，上訴人才需清償云云，由系爭協議書約定之內
      容，並無上述應待被上訴人先履行協議書第2條後段、第3
      條、第 4條之義務後，上訴人才需清償系爭編號1、2之本
      票，何況系爭編號 1之本票，於到期日之95年5月8日，已
      經上訴人向其姐劉曉玫借款25萬元，匯給被上訴人作為給
      付受讓被上訴人合夥股份50萬元之頭期款25萬元完畢，至
      於系爭編號 2之本票25萬元，則未據上訴人給付被上訴人
      ，又依系爭股份轉讓協議書第 5條載明：『甲方（即被上
      訴人）所有婧情企業社之全數股份自簽立本協議書時已全
      數轉讓予乙方（即上訴人）』。是被上訴人已於立協議書
      時將其全數股份轉讓予上訴人，並無給付不能或遲延給付
      等情事，故上訴人在原審依民法第227條第1項、類推適用
      同法第226條第1、2項、第231條第1項、第254條之規定，
      被上訴人有不完全給付，其得解除系爭股份轉讓協議書之
      主張，洵無可採」等語（詳原確定判決第 6頁）。
（二）再審原告提起本件再審之訴，無非執其前之陳詞，爭執原
      確定判決認定「由系爭協議書約定之內容，並無應待再審
      被告先履行協議書第 2條後段、第3條、第4條之義務後，
      再審原告才需清償系爭編號 2之本票」及「再審被告已於
      立協議書時將其全數股份轉讓予再審原告，並無給付不能
      或遲延給付等情事」之事實認定為不當。依上揭說明，再
      審原告尚不得據此主張本件原確定判決，有民事訴訟法第
      496條第1項第1款之適用法規顯有錯誤之再審事由。
（三）綜上所述，再審原告提起本件再審之訴，請求廢棄本院原
      確定判決，並確認再審被告持有再審原告如附表標號 2所
      示之本票債權不存在，及再審被告應將如附表標號 2所示
      之本票返還再審原告，尚屬無據。本件再審之訴顯無再審
      理由，爰不經言詞辯論，以判決駁回之。
據上論結，應依民事訴訟法第502條第2項、第78條，判決如主文
。
中    華    民    國    97    年    12    月    15    日
                        審判長法  官  何方興
                              法  官  林鳳珠
                              法  官  林德盛
以上正本係照原本作成。
本件不得上訴。
                              書記官  劉妙娘
中    華    民    國    97    年    12    月    15    日


司法院資訊處製作；財團法人民間司法改革基金會備份。
